【裁判字號】    99,交聲,950
【裁判日期】    990319
【裁判案由】    聲明異議
【裁判全文】
臺灣臺中地方法院交通事件裁定        99年度交聲字第950 號
原處分機關  交通部公路總局臺中區監理所
異  議  人
即受處分人  甲○○
上列受處分人因違反道路交通管理處罰條例案件，對於交通部公
路總局臺中區監理所中華民國99年2月6日所為之處分（中監違字
第裁60-Z00000000號裁決書），聲明異議，本院裁定如下：
    主  文
異議駁回。
    理  由
一、原處分及移送意旨略以：異議人即受處分人甲○○（下稱異
    議人）所有之車牌號碼0238-PQ 號自用小客車，於民國98年
    11月2 日8 時16分，在國道一號高速公路北上97公里處，因
    民眾檢舉有「行駛高速公路未依標線指示行車」違規，經國
    道公路警察局第二警察隊依違反道路交通管理處罰條例第33
    條第1 項第13款逕行舉發，異議人於期限內提出申訴，異議
    人對原舉發單位函覆仍有不服，本所遂於99年2月6日依違規
    事實以中監違字第裁60-Z00000000號裁決書處罰鍰新台幣（
    下同）3000元，並記違規點數1點，逾期依裁決書主文規定
    裁處。
二、聲明異議意旨略以：伊是車號0238-PQ的車主甲○○的先生
    陳政鴻。當日因該路段為通往新竹科學園區○○○道，故上
    班時間車輛非常壅塞，當日上班時間本人經該路段欲由新竹
    交流道經光復路至園區上班時，由於正值上坡路段，故本人
    已將車速放慢並行駛最外側車道，但當時本車後方有一貨櫃
    車不斷急閃遠燈，並狂鳴喇叭要本人讓路，本人只能被迫往
    外行駛提前由新竹科學園區○○道下高速公路，而發生跨越
    槽畫線情事等云云（其餘異議理由詳如附件）。
三、按對於違反道路交通管理處罰條例之行為者，民眾得敘明違
    規事實或檢具違規證據資料，向公路主管或警察機關檢舉，
    經查證屬實者，應即舉發；公路主管或警察機關受理民眾檢
    舉違反道路交通管理事件，應即派員查證，經查證屬實者，
    應即舉發，並將處理情形回復檢舉人；前項檢舉違規證據係
    以科學儀器取得，足資認定違規事實者，得逕行舉發之（道
    路交通管理處罰條例第7條之1、違反道路交通管理事件統一
    裁罰基準及處理細則第22條第1項、第2項參照）。次按汽車
    行駛於高速公路、快速公路或設站管制之道路，不遵使用限
    制、禁止、行車管制及管理事項之管制規則而有未依標誌、
    標線、號誌指示行車，處汽車駕駛人3000元以上6000元以下
    罰鍰；復按汽車駕駛人之行為，經以科學儀器取得證據資料
    證明其行為違規，當場不能或不宜攔截製單舉發者，得逕行
    舉發；第一項逕行舉發，應記明車輛牌照號碼、車型等可資
    辨明之資料，以汽車所有人為被通知人製單舉發（道路交通
    管理處罰條例第7條之2第1項第7款、第4項）；復按本條例
    之處罰，受舉發違反道路交通管理事件之受處罰人，認為受
    舉發之違規行為應歸責他人者，應於舉發違反道路交通管理
    事件通知單應到案日期前，檢附相關證據及應歸責人相關證
    明文件，向處罰機關告知應歸責人，處罰機關應即另行通知
    應歸責人到案依法處理。逾期未依規定辦理者，仍依本條例
    各該違反條款規定處罰（道路交通管理處罰條例第33條第1
    項第13款、第85條第1項參照）。
四、本件聲明異議雖由異議人甲○○之夫陳政鴻撰狀，並載明「
    違規當日係由陳政鴻駕駛」等語，且異議意旨均以異議人之
    夫立場陳述，惟因具狀人欄有異議人甲○○之簽章，仍認定
    本件聲明異議係由受處分人所提出。且依異議狀所載，本件
    違規人乃係陳政鴻，然本件係照片舉發，依道路交通管理處
    罰條例第7條之2第4項規定係以汽車所有人即異議人為被通
    知人製單舉發，而異議人於收到舉發違反道路交通管理事件
    通知單後，並未於道路交通管理處罰條例第85條第1項檢具
    相關證據於到案日期前向處罰機關告知應歸責人，原處分機
    關乃援引前開道路交通管理處罰條例規定，逕以異議人為裁
    決對象，併此說明。
五、異議人甲○○之夫陳政鴻於98年11月2日8時16分，駕駛車牌
    號碼0238-PQ自用小客車，行經國道一號高速公路北上97 公
    里處，行駛高速公路未依標誌、標線指示行車，跨越槽化線
    ，經民眾拍攝採證後，檢具採證相片1張，向內政部警政署
    國道公路警察局第二警察隊楊梅分隊檢舉，經內政部警政署
    國道公路警察局第二警察隊警員查證屬實，依違反道路交通
    管理處罰條例第33條第1項第13款予以製單舉發，後經原處
    分機關據以裁罰等情，有採證相片1張、內政部警政署國道
    公路警察局公警局交字第Z00000000號舉發違反道路交通管
    理事件通知單、交通部公路總局台中區監理所中監違字第裁
    60-Z00000000裁決書各1紙，內政部警政署國道公路警察局
    第二警察隊中華民國99年1月6日公警二交字第09802726 93
    號函在卷可稽，是異議人所有之上開車輛確有於前揭時、地
    在設有槽化線之標線，跨越行駛之違規事實，應堪認定。
六、惟異議人稱系爭車輛本行駛於外側車道，為躲避後方之貨櫃
    車，遂跨越出口匝道槽化線云云，然槽化線係用以引導立體
    交岔之匝道口之駕駛人循指示路線行駛，並禁止跨越，其目
    的乃在於避免行車秩序紊亂及影響安全，駕駛人行經繪製有
    槽化線之路段時，自應依循該標線行駛，而不得任意跨越或
    提前插入匝道。依一般符合交通規則之駕駛行為，駕駛人如
    欲駛入該處匝道，本應及早切換至外側車道，並隨外側車道
    之車流循序緩行入匝道，方為適法，若為躲避後方之貨櫃車
    ，則可顯示閃光燈，告知後方車輛，變換車道至中線，而非
    跨越槽化線，妨害行車秩序及行車安全，異議人所開所稱並
    無法作為法律上免責之事由。又異議人稱本件舉發通知單並
    未附舉發照片或相關證據云云，原舉發機關委託郵務送達舉
    發通知單時雖漏未檢送舉發相片，其程序上雖有瑕疵，嗣後
    舉發機關隨即檢送採證光碟1只於原處分機關，其瑕疵業已
    補正。原處分機關就此已調得於異議人違規當時所拍攝採證
    照片1紙，而依該採證照片所示，可知異議人上開所有車輛
    原行駛於外側車道，未依標線指示行駛，跨越槽化線，有採
    證相片可稽，是異議人上開所稱，均非有據。
七、本件異議人甲○○之夫陳政鴻於98年11月2日8時16分，駕駛
    車牌號碼0238-PQ自用小客車，行經國道一號高速公路北上
    97公里處，行駛高速公路未依標誌、標線指示行車，跨越槽
    化線，已如上述，而異議人未於道路交通管理處罰條例第85
    條第1項檢具相關證據於到案日期前向處罰機關告知應歸責
    人，原處分機關乃援引前開道路交通管理處罰條例第33條第
    1 項第13款、第63條第1項第1款、違反道路交通管理事件統
    一裁罰基準及處理細則暨違反道路交通管理事件統一裁罰基
    準表之規定，裁處異議人罰鍰3000元並記違規點數1點，核
    無違誤，本件異議為無理由，應予駁回。
八、據上論斷，應依道路交通管理處罰條例第87條第2項，道路
    交通案件處理辦法第19條，裁定如主文。
中    華    民    國    99    年    3     月    19    日
                      交通法庭  法  官  黃益茂
以上正本證明與原本無異。
如不服本裁定，應於收受送達後5日內向本院提出抗告狀。（應
附繕本）
                                書記官  蔡秋明
中    華    民    國    99    年    3     月    19    日

司法院資訊處製作；財團法人民間司法改革基金會備份。
